【裁判字號】    88,訴,477
【裁判日期】    890613
【裁判案由】    毒品危害防制條例
【裁判全文】
臺灣士林地方法院刑事判決                          八十八年度訴字第四七七號
    公  訴  人  臺灣士林地方法院檢察署檢察官
    被      告  丙○○
    指定辯護人  本院公設辯護人  林龍輝
右列被告因毒品危害防制條例案件，經檢察官提起公訴（八十七年度偵字第九八二六
號、第三一八○號），本院判決如左：
    主  文
丙○○連續販賣第二級毒品，處有期徒刑柒年肆月，磅秤壹個沒收之，販賣第二級毒
品所得新臺幣捌仟伍佰元，沒收之，如全部或一部不能沒收時，以其財產抵償之。又
連續轉讓第二級毒品，處有期徒刑捌月。應執行有期徒刑柒年拾月，磅秤壹個沒收之
，販賣第二級毒品所得新臺幣捌仟伍佰元，沒收之，如全部或一部不能沒收時，以其
財產抵償之。
    事  實
一、丙○○前有竊盜、違反懲治盜匪條例等前科（未構成累犯），猶不知警惕，竟：
    (一)意圖營利，基於概括之犯意，於附表編號一、二所示之時間、地點，以新臺幣
    （下同）一千元至三千元不等之價格，連續多次販賣第二級毒品安非他命予蔡明
    豐、乙○○二人。(二)另基於概括之犯意，於附表編號三、四、五所示之時間、地
    點，多次轉讓第二級毒品安非他命予丁○○、乙○○、甲○○等三人。嗣於八十
    七年十月十七日，因警於竊案現場採獲丙○○指紋，循線至臺北縣汐止市○○○
    路一五八號五樓住處（公訴人誤認同市○○街三七巷六號二樓原住處）查訪時，
    丙○○聞訊爬窗逃逸，由其女友甲○○開門讓警方進入後，當場查獲丙○○所有
    ，供販賣安非他命所用之磅秤一個（業經檢察官交甲○○具領）、記帳單二紙，
    及預備供販賣安非他命所用之分裝袋二包（記帳單原本、分裝袋均經檢察官以處
    分命令廢棄）。另經警於八十七年十一月二十三日另案查獲丁○○、乙○○二人
    ，經丁○○、乙○○供述而查悉上情。
二、臺北縣警察局汐止分局報請臺灣士林地方法院檢察署檢察官偵查起訴。
    理  由
一、訊據被告矢口否認有何販賣、轉讓第二級毒品安非他命犯行，辯稱：伊僅係與丁○○、乙○○共同施用安非他命，並未販賣或轉讓安非他命予丁○○、乙○○；
    又右揭期間與甲○○同住一處，是甲○○自行取用安非他命，並未轉讓安非他命
    予甲○○。惟查：
  (一)被告確曾以一千元至三千元不等之價格，販賣安非他命予丁○○多次，八十七年
    五、六月間丁○○前去丙○○家購買時，曾遇見乙○○等情，迭據證人丁○○於
    偵、審中結證屬實（偵卷第六十四頁背面、第六十九頁、第七十三頁、第七十四
    頁、第九十二頁背面，本院八十九年五月二十三日訊問筆錄），核與證人乙○○
    所證：係伊介紹丁○○、丙○○二人認識，八十七年五、六月間某日，曾在丙○○家見及丁○○交錢予丙○○（偵卷第七十四頁背面、第九十二頁，本院八十九
    年五月二十三日訊問筆錄）等情相符。又被告確曾於八十七年三、四月間，販賣
    第二級毒品安非他命予乙○○二次等情，亦迭據證人乙○○於偵、審中結證屬實
    （偵卷第九十三頁，本院八十九年五月二十三日訊問筆錄），衡諸丁○○、乙○○二人，與被告丙○○並無怨隙，應無同時設詞攀誣被告，致被告罹犯販賣毒品
    重典之理；且渠等二人對被告販賣毒品日期、地點，前後供述雖或略有出入，惟
    就被告確有販賣乙節，則於偵、審中均堅指如一，自具相當之可信度。
  (二)又被告對警察於其住處扣得磅秤、塑膠袋二包及記帳單一紙等情均不否認，雖辯
    稱該磅秤、塑膠袋均係已過世之妻子所有，分別用以秤減肥健康食品及盛裝販賣
    之小首飾，記帳單一紙係甲○○所記錄，不知甲○○為何記載「成本價」、「回
    收價」、「淨利」云云，惟查：被告供稱其妻業已去世，八十七年五月中旬即由
    汐止市○○街遷至同市○○○路一五五號五樓住處，並自六月起與甲○○同居，
    則該等被告亡妻所有，顯非貴重物品，於被告並無何用處之磅秤、塑膠袋二包，
    何以出現在被告於甲○○同居之承租套房，且保留至同年十月十七日為警查獲時
    ？況且，該等物品為販賣安非他命所習用之器具，而同時證人丁○○、乙○○復
    指證被告曾販售安非他命，適可佐證丁○○、乙○○所證非虛。又依同案被告甲○○所供：是被告叫伊紀錄，裡面的字是伊記載，被告是可能經營販賣東西所紀
    錄，但賣什麼不清楚；現場查獲之記帳單一紙，係被告叫伊抄到紙上，不知其上
    所記載之「成本價二萬五千元」係何意（偵查卷第十頁背面、第五十三頁背面、
    第五十四頁），而被告竟供稱：上面的字是甲○○寫的，可能是伊跟甲○○說別
    人欠我錢，甲○○自己記上去的，至於上面的成本價、回收價等伊根本不知道是
    什麼（本院八十九年五月三十日訊問筆錄）云云，就二者供詞衡酌，甲○○既係
    承被告之命記載該等數字，若非被告曾予告知，實無任何動機或理由自行添載「
    成本價」、「回收價」、「淨利」於該等記帳單上，自以甲○○所供為可採。
  (三)又被告於右揭附表編號三、四、五所示之時、地，連續多次無償轉讓安非他命予
    丁○○、乙○○、甲○○等情，亦迭據丁○○、乙○○於偵、審中（偵卷第九十
    三頁，本院八十九年五月二十三日訊問筆錄），甲○○於偵查中（偵卷第八頁背
    面、第二十三頁背面、三十二頁背面）證述綦詳。又被告丙○○雖辯稱係甲○○
    自行取用云云，然其亦不否認二人曾一起施用安非他命，且知道甲○○會自行取
    用（本院八十九年五月二十三日訊問筆錄），則顯係甲○○係在被告容許下取用
    安非他命，是由甲○○於警訊中所供：係丙○○提供安非他命予伊，目的在叫伊
    陪他玩（偵卷第八頁背面）等語觀之，甲○○主觀上認定該等安非他命係由被告
    所提供，被告自難以無形式上之「交付」動作而圖脫免轉讓毒品罪責。
  (四)另證人丁○○、乙○○雖對被告販賣之時間、地點，先後證述未盡一致，甚或所
    供販賣之時間（八十七年二月）被告仍然在押，然查渠等為警查獲時已是八十七
    年十一月間，其後復經檢察官及本院訊問，距離向被告購買安非他命已歷相當時
    日，且渠等施用次數頻繁，毒品來源非一，自難強求其就歷次購買之時間、地點
    為完整、精確之陳述，然其等二人既就被告確有販賣安非他命之重要事項堅指如
    一，自難以此等證詞之微瑕即遽予捨棄。另參酌被告曾為本院羈押至八十七年三
    月二十三日，證人丁○○於偵查中亦曾供稱係自八十七年四、五月間開始向丙○○購買（偵查卷第六十九頁），乙○○亦曾證稱在八十七年五、六月間第一次時
    在場（偵查卷第七十四頁），被告丙○○第一次販賣予丁○○之時間，自宜認定
    係於八十七年五月間某日。又證人丁○○關於被告最後一次販賣之時間先後亦有
    不同之供述，參以被告丙○○供稱其於八十七年十月時早已搬離汐止市○○街，
    是證人丁○○於偵查中所證八十七年八月間被告搬離福安街後，無法覓得被告，
    即未再向被告購買等情應屬較為可採（偵卷第六十四頁背面），被告最後一次販
    賣安非他命予丁○○之時間自宜認定為八十七年八月間某日。
  (五)又被告辯稱係與丁○○、乙○○等人合資購買，辯護人辯護意旨亦認被告是否有
    營利意圖仍待究明，惟查：依證人丁○○所供情節，若被告身上有安非他命，就
    會依其所需要的數量直接出售（偵卷第六十四頁背面），且被告居處曾查獲前開
    記帳單，上有「成本價」、「回收價」、「淨利」之記載已如前述，又本案扣有
    磅秤、分裝袋等物，顯係被告依買受人之需求，或按原包裝賣出，或再分裝為小
    包出售，則無論以何種方式出售，被告均可因賺取價差而牟得利益，至為昭然。
    況安非他命價格昂貴，取得不易，凡為販賣之不法勾當者，苟無利可圖，應無甘
    冒被查緝法辦重刑之危險，平白無端義務為該買賣之工作，是其販入之價格必較
    售出之價格低廉，而有從中賺取買賣差價牟利之意圖及事實，應屬合理之認定。
  (六)綜上，本件事證已明，被告犯行洵堪認定，應依法論科。
二、查安非他命為毒品危害防制條例第二條第二項第二款規範之第二級毒品。核被告
    如附表編號一、二之販賣安非他命予丁○○、乙○○之行為，係犯該條例第四條
    第二項之販賣第二級毒品罪。另被告如附表編號三、四、五無償提供安非他命予
    丁○○、乙○○、甲○○等人施用之行為，係犯同條例第八條第二項之轉讓第二
    級毒品罪。其於販賣、轉讓前後持有安非他命之低度行為，應各為販賣、轉讓之
    高度行為所吸收，不另論罪。被告先後多次販賣、轉讓第二級毒品之犯行，均時
    間緊接，手法相同，且各係犯構成要件相同之罪名，顯均係基於概括犯意而為，
    應分別依連續犯之規定以一罪論，並依法加重其刑（其中販賣第二級毒品罪之法
    定刑為無期徒刑部分不得加重，僅就有期徒刑、罰金刑部分加重之）。又被告上
    揭連續販賣、轉讓第二級毒品之最後一次犯行，均已在毒品危害防制條例公布施
    行（八十七年五月二十二日）之後，自應適用毒品危害防制條例之規定，不生新
    、舊法比較之問題，併予敘明（最高法院二十九年上字第三八六六號判例意旨參
    照）。爰審酌被告有多項前科，素行非佳，其為圖私利，多次販賣安非他命予他
    人，或無償提供他人施用，使渠等沾染毒癮，影響國民健康至鉅，其犯罪之動機
    可訿，所生危害非輕及犯後飾詞卸責等一切情狀，分別量處如主文所示之刑，並
    定其應執行刑。
三、被告如附表編號一、二之販賣安非他命所得合計八千五百元（計算說明詳如附表
    編號一、二備考欄），應依毒品危害防制條例第十九條第一項之規定沒收之，如
    全部或一部不能沒收時，以其財產抵償之。磅秤一個（業經檢察官發還同案查獲
    之甲○○）係被告所有供犯罪所用之物，應依刑法第三十八條第一項第二款沒收
    之。另安非他命分裝袋二包、記帳作業簿一本，業經檢察官廢棄（均見卷附臺灣
    士林地方法院檢察署檢察官扣押（沒收）物品處分命令），爰不另為沒收之諭知
    ，附此敘明。
四、至公訴意旨認被告販賣第二級毒品予丁○○之時間係自八十七年二月間起，迄同
    年十月間止，轉讓毒品予丁○○之時間係自八十七年二月間起，迄同年六、七月
    間止，較本院所認定如附表編號一、三之犯罪時間為長，惟查被告因盜匪案件為
    本院羈押，迄八十七年三月二十三日始經釋放等情，業經本院查明屬實，有本院
    八十六年度訴字第八七四號判決及該案押票、釋票影本附卷可稽，是被告自不可
    能於八十七年二月間販賣或轉讓安非他命予丁○○；另關於被告最後一次販賣安
    非他命予丁○○之時間，丁○○前後證述尚非一致，參酌被告八十七年間搬遷之
    情形，應認定八十七年八月間較為合理已如前述，此外，復查無其他積極證據足
    認被告於八十七年二月間有販賣、轉讓安非他命予丁○○之事實，亦查無被告丙○○於八十七年九月、十月間有販賣安非他命予丁○○之事實，本應就此部分為
    無罪之諭知，惟公訴人以之與前揭起訴論罪科刑部分為裁判上一罪提起公訴，爰
    不另為無罪之諭知。
據上論斷，應依刑事訴訟法第二百九十九條第一項前段，毒品危害防制條例第四條第
二項、第八條第二項、第十九條第一項，刑法第十一條、第五十六條、第五十一條第
五款、第三十八條第一項第二款，判決如主文。
本案經檢察官徐文豪到庭執行職務。
中    華    民    國      八十九      年      六      月      十三    日
                                            臺灣士林地方法院刑事第三庭
                                                法  官  王  本  源
右正本證明與原本無異。
如不服本判決，應於判決送達後十日內，向本院提出上訴狀。
                                                書記官  蔡  杰  玲
中    華    民    國      八十九      年      六      月      十四    日
附表：
┌──┬─────┬─────┬──────┬─────────────┐
│編號│ 行為時間 │ 行為地點 │ 行     為  │ 備                     考│
├──┼─────┼─────┼──────┼─────────────┤
│一  │八十七年五│臺北縣汐止│連續販賣安非│丙○○販賣安非他命所得之計│
│    │月間某日起│市○○街三│他命予丁○○│算：                      │
│    │至同年八月│七巷六號二│多次，每次金│依丁○○所供，販賣次數確已│
│    │間某日止  │樓或附近  │額約一千元至│無法記憶，至少有三次以上（│
│    │          │          │三千元      │本院八十九年五月二十日訊問│
│    │          │          │            │筆錄），而依其所述價格，每│
│    │          │          │            │次係買一千元至三千元，第一│
│    │          │          │            │次是用二千五百元買（偵卷第│
│    │          │          │            │二十五頁），是依罪疑惟輕原│
│    │          │          │            │則，以三次計算，所得分別為│
│    │          │          │            │一千元、二千五百元及三千元│
│    │          │          │            │，合計為六千五百元。      │
├──┼─────┼─────┼──────┼─────────────┤
│二  │八十七年三│同右      │連續販賣安非│丙○○販賣安非他命所得之計│
│    │、四月間  │          │他命予乙○○│算：                      │
│    │          │          │二次，每次金│一千元×二＝二千元        │
│    │          │          │額約一千元  │                          │
├──┼─────┼─────┼──────┼─────────────┤
│三  │八十七年三│同右      │連續轉讓安非│                          │
│    │月下旬某日│          │他命予丁○○│                          │
│    │起至同年六│          │多次        │                          │
│    │、七月間  │          │            │                          │
├──┼─────┼─────┼──────┼─────────────┤
│四  │八十七年三│同右      │連續轉讓安非│                          │
│    │、四月間  │          │他命予乙○○│                          │
│    │          │          │約三至四次  │                          │
├──┼─────┼─────┼──────┼─────────────┤
│五  │八十七年九│臺北縣汐止│連續轉讓安非│                          │
│    │月下旬    │市○○○路│他命予甲○○│                          │
│    │      │一五八號五│三次        │                          │
│    │          │樓        │            │                          │
└──┴─────┴─────┴──────┴─────────────┘
附錄本案論罪科刑法條：
毒品危害防制條例第四條第二項
製造、運輸、販賣第二級毒品者，處無期徒刑或七年以上有期徒刑，得併科新台幣七
百萬元以下罰金。
毒品危害防制條例第八條第二項
轉讓第二級毒品者，處六月以上五年以下有期徒刑，得併科新台幣七十萬元以下罰金
。


司法院資訊處製作；財團法人民間司法改革基金會備份。
